【裁判字號】    92,訴,654
【裁判日期】    921107
【裁判案由】    損害賠償
【裁判全文】
臺灣臺中地方法院民事判決  九十二年訴字第六五四號
    原      告  乙○○
    訴訟代理人  董維輝
    被      告  甲○○
    被      告  仨昌企業有限公司
    代  表  人  陳淑暖
    共      同
    訴訟代理人  陳惠伶律師
右當事人間請求損害賠償事件，本院於民國九十二年十月十四日辯論終結，判決如左
：
    主      文
被告應連帶給付原告新臺幣陸拾伍萬元，及自民國九十二年二月十三日起至清償日止
，按年息百分之五計算之利息。
原告其餘之訴駁回。
訴訟費用由被告連帶負擔四分之三；餘由原告負擔。
本判決於原告以新臺幣貳拾壹萬陸仟元為被告供擔保後，得假執行。但被告如於假執
行程序實施前，以新臺幣陸拾伍萬元為原告預供擔保，得免為假執行。
原告其餘假執行之聲請駁回。
    事      實
甲、原告方面：
  壹、聲明：
    一、被告應連帶給付原告新臺幣（下同）八十四萬一千二百元，及自訴狀繕本送
        達之翌日起至清償日止，按年息百分之五計算之利息。
    二、原告願供擔保，請准宣告假執行。
  貳、陳述：
    一、被告甲○○於民國九十一年十二月六日十九時三十分駕駛被告仨昌企業有限
        公司（下稱仨昌公司）所有車號Ｂ８－５８２９自小貨車（下稱被告自小貨
        車），沿台中縣龍井鄉○○○路○段三十一號由東往西方向行駛，適有與其
        同向由原告公司員工即訴外人卓雪梅駕駛原告所有車號Ｖ９－０１２５自小
        客車（下稱原告自小客車）在前方行駛，嗣停在台中縣龍井鄉○○○路○段
        三十一號前方安全島缺口準備左轉時，被告甲○○本應注意車前狀況，隨時
        採取必要安全措施，且當時天候晴，雖係夜間然有照明設備，地面乾燥，路
        面無缺陷，道路無障礙，視距良好，並無不能注意之情事，竟疏未注意車前
        狀況，而追撞卓雪梅駕駛之原告自小客車後車尾，並致原告自小客車往前衝
        撞安全島，被告甲○○嗣因未作事故路障告知警示，又有訴外人黃明德駕駛
        車號ＨＹ－１３１聯結車從被告自小貨車後方追撞，致原告自小客車因再次
        碰撞而衝出安全島，遭對向車道李智在所駕駛車號ＨＪ－７９７３自小客車
        （下稱李智在自小客車）撞擊，造成原告自小客車毀損嚴重，爰依侵權行為
        法則請求被告連帶負侵權行為損害賠償責任。
    二、被告甲○○於本件車禍發生時，任職於被告仨昌公司，且其住所與被告仨昌
        公司營業所相同，況被告甲○○當天趕著要送貨才駕駛該車輛外出，依民法
        第一百八十八條第一項規定即應由僱用人被告仨昌企業股份有限公司與被告
        甲○○連帶負損害賠償責任。爰請求賠償金額如下：
      (一)原告車輛受損嚴重，經楠都汽車材料行估價，修理費用為一百四十二萬餘元
        ，而因修理費用已超過該車價值，乃又請求台北市汽車商業同業公會鑑定受
        損前後之時價及殘值，各為七十萬元及五萬元，故原告請求車輛損失六十五
        萬元。
      (二)因原告並未於楠都汽車材料行修車，按台中市車修理公會之規定，須支付修
        理廠該車估價修理金額五％估價費，共計七萬一千元，又原告請求台北市汽
        車商業同業公會鑑定，支出費用二千元，應由被告負擔。
      (三)事故發生後，自肇事地拖吊至台中工業區中華賓士廠，支出拖吊費為二千七
        百元。又原告原將前揭車輛送請台中汽車公會鑑定殘值，因台中汽車公會無
        殘值鑑價之服務，乃請求台北市汽車商業同業公會鑑定，原告請拖吊車來回
        台中、台北間，共計三百八十公里，根據拖吊車收費標準基本費用一千五百
        元，每超過一公里一加收五十元計算，支出二萬二千元之拖吊費，應由被告
        負擔。
      (四)原告車輛受損後被告不理不睬，原告亦不宜貿然處理該事故車輛，乃將車輛
        停放在楠都汽車材料行，共停放四十三天，每日停放費五百元，共計停放費
        用二萬一千五百元。
      (五)原告車輛受損後另因原告從事業務之需，每日必須使用車輛往來林口、麥寮
        ，故自九十一年十二月七日起至九十二年一月二十二日止，扣除中間未租車
        之日數，為三十八日，共計花費七萬四千元。
  、證據：提出道路交通事故處理報告登記表影本一份、肇事草圖影本、台北市汽
      車商業同業公會函及收據影本、汽車受損照片四張、楠都汽車材料行估價單及
      統一發票影本、行車執照影本、順益汽車拖吊公司統一發票影本、五福小客車
      租賃有限公司統一發票影本、高速公路車輛拖救服務契約三聯單影本。
乙、被告方面：
  壹、聲明：請求駁回原告之訴。如受不利益之判決，請准提供擔保宣告免為假執行
      。
  貳、陳述：
    一、事故發生當時，被告甲○○駕駛被告仨昌公司所有之自小貨車，停於卓雪梅
        駕駛之原告自小客車後方待左轉。未料訴外人黃明德駕駛車聯結車，因酒後
        超速駕駛而撞擊被告甲○○所駕駛自小貨車之後側，連帶撞擊前方卓雪梅駕
        駛之原告自小客車，被告甲○○所駕駛之自小貨車被撞擊後往前滑行，待碰
        到道路中央安全島後停止，而被告甲○○於撞擊後即暈過去，被送到救護車
        上後始有知覺；另卓雪梅被撞後並即將車輛左轉，而與對向車道李智在所駕
        駛之自小客車相撞，故本件車禍事故係黃明德所致，原告就其車輛受損之部
        分，本應向車禍事故肇事者黃明德請求賠償。然因黃明德乃為與原告公司配
        合之聯結車司機，彼此相互熟識，是於警員處理現場時，黃明德及卓雪梅即
        向警員陳述不實之車禍事故發生經過，而擬將肇事責任推給被告甲○○，該
        『肇事經過摘要』欄所記載之車禍發生經過，顯與事實不符。
    二、本件車禍事故發生之時間係在下班之後，與執行職務無關，故原告對被告仨
        昌公司不得請求連帶賠償。
    三、原告車輛係在停止待左轉時遭黃明德駕駛之車輛連帶撞擊，及其後左轉與對
        向李智在駕駛之車輛相撞，故原告未明白區分二次撞擊之部位及毀損情況各
        為何，而籠統起訴請求賠償，自屬不合。依原告所提出車輛修繕之估價單，
        無法證明其上所列項目，確係因本件車禍事故而受損，亦未扣除折舊部分，
        而原告所提出之估價費含拆裝工資收據、停放費用收據、鑑價見證費收據、
        拖吊費發票、車資發票等，要與本件車禍事故間無相當因果關係，均非回復
        車輛原狀之費用。
  、證據：提出照片九張。
丙、法院依職權傳喚證人柯福全、黃明德、依職權調閱本院九十二年沙交簡字第三六
    號公共危險案件卷宗。
    理      由
一、原告主張被告甲○○於民國九十一年十二月六日十九時三十分駕駛其僱用人被告
    仨昌公司所有之自小貨車，沿台中縣龍井鄉○○○路○段三十一號由東往西方向
    行駛，竟疏未注意車前狀況，而追撞卓雪梅駕駛之原告自小客車後車尾，又有訴
    外人黃明德駕駛聯結車從被告小貨車後方追撞，致原告自小客車因再次碰撞而衝
    出安全島，遭對向車道李智在駕駛之自小客車撞擊，造成原告自小客車毀損嚴重
    ，爰請求被告連帶負侵權行為損害賠償責任。被告則以原告車輛係在停止待左轉
    時遭黃明德駕駛之車輛連帶撞擊，及其後左轉與對向李智在駕駛之車輛相撞，原
    告應向車禍事故肇事者黃明德請求賠償，又車禍事故發生與被告甲○○執行職務
    無關，故原告對被告仨昌公司不得請求連帶賠償等語置辯。
二、被告甲○○於民國九十一年十二月六日十九時三十分駕駛被告仨昌公司之自小貨
    車，沿台中縣龍井鄉○○○路○段三十一號由東往西方向行駛。適有與其同向由
    原告公司員工即卓雪梅駕駛原告自小客車在前方行駛，嗣停在台中縣龍井鄉○○
    ○路○段三十一號前方安全島缺口準備左轉時，遭被告自小貨車碰撞，嗣衝至對
    向車道，再遭李智在駕駛之自小客車撞擊等情，為兩造所不爭，復據本院依職權
    調閱九十二年沙交簡字第三六號公共危險案件卷宗所附道路交通事故處理報告表
    、現場照片、行車執照等查核屬實，堪信真實。
三、原告主張其自小車客係先遭被告自小貨車由後撞擊，被告甲○○嗣因未作事故路
    障告知警示，又有訴外人黃明德駕駛聯結車從被告自小貨車後方追撞，致原告自
    小客車因再次碰撞而衝出安全島等情，業據訴外人卓雪梅於前開刑事案件偵查中
    指述：「甲○○所駕車輛撞到我駕駛車輛的後車廂，連續二次，我駕駛的車子就
    失去控制：：」等語綦詳，核與證人黃明德於前開刑事案件偵查中稱：「我當時
    駕駛聯結車行駛至臨港東路，因甲○○所駕車輛跟我同方向在臨港東路加得滿（
    加油站）路口欲往左行駛沒有打方向燈，我當時來不及閃避，車頭左側撞到甲○
    ○所駕自小貨車右後側」，「甲○○先撞到卓雪梅（駕駛之自小客車）後反彈然
    後我因閃避不及，才撞甲○○自小貨車後右側」，「我追撞甲○○（駕駛之自小
    貨車）後再追撞到卓雪梅（駕駛之自小客車）後（，卓雪梅駕駛之自小客車）才
    再追撞李智在（駕駛之自小客車）」等語，及黃明德於本院到庭結證稱：「九十
    一年十二月六日十九時二十分左右，在龍井鄉○○村○○○路加得滿加油站前，
    我因閃避不及，我的車子的駕駛盤（方向盤正前方）的部位就撞上甲○○的車子
    的右後尖端，我未撞上甲○○的車子時，他的車頭往左已經在對向車道，撞到卓
    雪梅（駕駛）的車子了：：，看到甲○○的車子撞上卓雪梅的車子時，甲○○的
    車子沒有任何警示燈」等語互核相符，是以被告辯稱原告車輛係在停止待左轉時
    遭黃明德駕駛之車輛連帶撞擊等語，自難採信。次查，證人黃明德到庭復結證稱
    ：「我有在現場救人，要拉卓雪梅出來，甲○○已經在走來走去了，救護車後來
    看到我的腳流血才把我送去醫院」，及證人即警員柯福全到庭結證稱：「我到現
    場時，所有的車子已經停在現場，只有黃明德被救護車送走，其餘的人還在現場
    ，我到現場時甲○○是在現場走來走去，他有無昏迷過，我不清楚，當時我有叫
    甲○○拿證件出來，甲○○的精神狀態沒有異常」等語，而依卷附影印現場照片
    ，亦可見被告甲○○立於其駕駛之標明被告仨昌公司字樣之自小貨車車門前，是
    以被告甲○○辯稱其停於卓雪梅所駕駛車輛之後方待左轉，遭黃明德撞擊後即暈
    過去，被送到救護車上後始有知覺等語，亦無可取。此外，被告就黃明德及卓雪
    梅向現場處理之警員陳述不實之車禍事故發生經過，而擬將肇事責任推給被告甲
    ○○乙節，並未舉證以實其說，亦屬無稽。按汽車行駛時，駕駛人應注意車前狀
    況及兩車併行之間隔，並隨時採取必要之安全措施，道路交通安全規則第九十四
    條第三項定有明文，又事故發生當時天候晴，雖係夜間然有照明設備，地面乾燥
    ，路面無缺陷，道路無障礙，視距良好，並無不能注意之情事，有前揭刑事案件
    所附道路交通事故調查報告表可按，顯見被告甲○○本應注意車前狀況，隨時採
    取必要安全措施，且無不能注意之情形，竟疏未注意車前狀況，而追撞卓雪梅所
    駕駛之原告自小客車後車尾，並致原告自小客車往前衝撞安全島，自有過失；又
    訴外人黃明德雖亦因酒後駕車撞擊被告甲○○駕駛之自小貨車，致被告甲○○駕
    駛之自小貨車再次將卓雪梅所駕駛之原告自小客車撞至對向車道，再遭李智在撞
    擊，有黃明德吐氣酒精成份每公升○．八七五毫克之酒測紀錄附卷可按，惟仍不
    能解免被告甲○○之過失，原告主張被告甲○○應負侵權行為損害賠償責任，即
    屬有據。
四、被告甲○○所駕肇事小貨車既登記為被告仨昌公司名義所有，車廂上又標明被告
    仨昌公司名稱，有行車執照及現場車輛照片附卷可按，則被告甲○○駕車，在外
    觀上足認其係為被告仨昌公司執行駕車職務，是被告甲○○為被告仨昌公司執行
    職務而肇事，堪以認定，縱本件車禍事故發生之時間係在下班之後，被告仨昌公
    司仍應負僱用人之連帶賠償責任。
五、原告得請求之損害賠償金額如下：
  (一)原告車輛受損，經台北市汽車商業同業公會鑑定原告車輛受損前後之時價及殘值
    ，認該車於西元一九九六年四月出廠至二○○二年十二月於正常使用車況為七十
    萬元左右，因事故受損後之殘餘價值為五萬元左右，有台北市汽車商業同業公會
    九十二年一月十三日九二北市汽商字第一號函在卷可按，足見原告自小客車因毀
    損所減少之價額，為六十五萬元，故原告請求車輛損失六十五萬元，即屬有據。
  (二)原告主張支付楠都汽車材料行估價修理金額七萬一千元，及支出台北市汽車商業
    同業公會鑑定費用二千元，及因將車輛送請台北市汽車公會鑑定而請拖吊車來回
    台中、台北間支出拖吊費二萬二千元，皆屬因提供證據之支出，與被告侵權行為
    並無直接因果關係，原告縱有此項支出，被告亦無賠償義務。
  (三)原告主張事故發生後，自肇事地拖吊至台中工業區中華賓士廠，其拖吊費為二千
    七百元，惟原告並未舉證以實其說；又原告雖請求就其車輛受損後另因從事業務
    之需須租車代用之支出，惟原告並未舉證證明該車輛為其平日業務必須使用，亦
    未舉證自九十一年十二月七日起至九十二年一月二十二日止，扣除中間未租車之
    日數之三十八日，確有洽談業務之事實，原告請求此部分費用，均難准許。
  (四)原告主張車輛受損後被告不理不睬，乃將車輛停放在楠都汽車材料行四十三天，
    支出停放費用二萬一千五百元，惟原告並未舉證證明被告有拖延賠償致修理時間
    增加之事實，且原告於車輛受損後即可逕行送修，再向被告請求賠償，故原告請
    求此部分之費用，亦無可取。
六、綜上所述，原告因被告甲○○之侵權行為所受之損害為六十五萬元。從而，原告
    請求被告甲○○及其僱用人即被告仨昌公司連帶給付上開金額及自起訴狀繕本送
    達翌日即九十二年二月十三日起至清償日止，按週年利率百分之五計算之利息，
    為有理由，應予准許。逾此部份之請求，為無理由，應予駁回。
七、兩造均陳明願供擔保，請准宣告假執行及免為假執行，就原告勝訴部分經核均無
    不合，爰分別酌定相當之擔保金額准許之；至原告敗訴部分，其假執行之聲請已
    失所附麗，應併予駁回。
八、據上論結，本件原告之訴為一部有理由，一部無理由，依民事訴訟法第七十九條
    、第八十五條第二項、第三百九十條第二項、第三百九十二條第二項，判決如主
    文。
中      華      民      國    九十二    年     十一    月       七      日
                                臺灣臺中地法院民事第一庭
~B法      官  陳宗賢
右為正本，係照原本作成。
如對本判決上訴，須於判決送達後廿日內向本院提出上訴狀
中      華      民      國    九十二    年     十一    月       七      日
~B法院書記官  王嘉仁


司法院資訊處製作；財團法人民間司法改革基金會備份。
